【裁判字號】    88,易,2519
【裁判日期】    890330
【裁判案由】    違反就業服務法
【裁判全文】
臺灣臺中地方法院刑事判決                        八十八年度易字第二五一九號
    公  訴  人  臺灣台中地方法院檢察署檢察官
    被      告  丙○○
右列被告因違反就業服務法案件，經檢察官提起公訴（八十七年度偵字第二七一四七
號），本院判決如左：
    主  文
丙○○無罪。
    理  由
一、公訴意旨略以：被告丙○○明知外國人未經雇主申請許可，不得在中華民國境內
    工作，竟自民國八十六年四月間起至八十七年四月間止，未經申請許可，僱用馬
    來西亞籍勞工ＣＨＥＷ  ＦＯＯＫＳＥＣＫ（中文譯名：趙福石）在其承包之
    台中市大同國小民生路宿舍新建工程工地工作。迨至八十七年十一月十四日十七
    時許，在台中市○○路九號前，為警查獲趙福石而循線查悉上情，因認被告丙○
    ○違反就業服務法第五十三條第一款規定，請依同法第五十八條第一項前段規定
    論處。
二、按犯罪事實，應依證據認定之，無證據不得推定其犯罪事實，又不能證明被告犯
    罪者，應為無罪之諭知，刑事訴訟法第一百五十四條、第三百零一條第一項定有
    明文。且認定事實所憑之證據，其為訴訟上之證明，須達於通常一般之人均不致
    有所懷疑，而得確信其為事實之程度者，始得據為有罪之認定，倘其證明尚未達
    到此一程度而有合理之懷疑存在時，尚難為有罪之認定基礎，最高法院七十六年
    台上字第四九八六號判例揭有上旨。
三、本件公訴意旨認被告丙○○涉有僱用未經許可外國人之犯行，無非以遭查獲之馬
    來西亞籍勞工ＣＨＥＷ  ＦＯＯＫ  ＳＥＣＫ（中文譯名：趙福石）於警訊中所
    為指證及其由警察帶同至工作地點指認之現場照片為其論據。訊之被告丙○○堅
    決否認有公訴人所指僱用未經許可外國人工作之犯行，並辯稱：伊固有承攬大同
    國小民生路宿舍新建工程中之模板工程事實，惟伊乃係另行轉包與工頭甲○○施
    作，伊僅負責載運模板至工地等語。經查：
    （一）被告丙○○固有自八十六年四月間起，至八十六年九月間止，轉承攬台中
          市大同國小民生路七層宿舍之新建工程中之模板工程部分，惟其乃係另行
          轉包與證人甲○○派工施作等情，業據其提出現金支出傳票及發票等為證
          ，核與其上游承包商之工地主任即證人乙○○於本院審理中到院所證述：
          上開大同國小民生路宿舍新建工程中之模板工程部分，確係由證人甲○○
          實際在場施作情形相符；而證人甲○○經本院依職權查詢戶籍資料，確有
          其人（民國○○○年○月○○日生、身分證統一編號Ｚ00000000
          0號、籍設台中市北屯區東山里九鄰橫坑巷七一號），惟經本院按戶籍地
          址及原投保勞工保險之工作地點多次傳訊，均未到庭作證，然依被告高見
          龍所提出之現金支出傳票記載內容觀之，證人甲○○乃係按樓層進度、面
          積及單價，分次向被告丙○○請款，每次請款金額均達新台幣四十餘萬元
          ，與一般僱用關係為按月支薪情形顯不相同，足證被告丙○○所辯，其所
          承攬之上開大同國小民生路宿舍新建工程中之模板工程，確有轉包與證人
          甲○○施作一節，應可採信，此亦與台灣地區目前工程轉包盛行之常情相
          符。
    （二）另查，該名馬來西亞籍勞工ＣＨＥＷ  ＦＯＯＫ  ＳＥＣＫ（中文譯名：
          趙福石）於警訊中，證稱其在台最後工作地點即在上開大同國小民生路宿
          舍新建工地。然被告丙○○所承攬之上開大同國小民生路七樓宿舍新建工
          程中之模板工程部分，早於八十六年九月二十五日，即已完成至七樓部分
          之模板施作，此有被告丙○○所提出八十六年九月二十五日現金支出傳票
          一紙可稽，而該名馬來西亞籍勞工ＣＨＥＷ  ＦＯＯＫ  ＳＥＣＫ（中文
          譯名：趙福石）則係於八十七年十一月十四日，始在台中市○○路九號前
          為警查獲，其間相隔年餘，以目前台灣地區之物價水準，一名逃逸之外籍
          勞工，如未持續工作，實難想像其於台灣地區將如何生活？顯見該名馬來
          西亞籍勞工ＣＨＥＷ  ＦＯＯＫ  ＳＥＣＫ（中文譯名：趙福石）所為其
          在台最後工作地點係在上開大同國小民生路宿舍新建工地之供述內容是否
          實在？尚有可疑之處。
    （三）再者，該名馬來西亞籍勞工ＣＨＥＷ  ＦＯＯＫ  ＳＥＣＫ（中文譯名：
          趙福石）於警訊中證稱其係從事工地板模工作，而上開大同國小民生路七
          樓宿舍新建工程中之模板工程，實係被告丙○○承攬後，另轉包與證人林
          江河施作，已如前述。被告丙○○既已將實際施作部分交由甲○○負責，
          實難想像其有另行僱用該名馬來西亞籍板模工進行施工之必要，本院因認
          該名馬來西亞籍勞工CHEW FOOK SECK（中文譯名：趙福石）縱有於上開大
          同國小民生路七樓宿舍新建工程工地從事模板施作之事實，惟其直接僱主
          依理推斷應係未到庭之證人甲○○而非被告丙○○。加以該名馬來西亞籍
          勞工ＣＨＥＷ  ＦＯＯＫ  ＳＥＣＫ（中文譯名：趙福石）能自由聽講國
          語而無須他人翻譯，有警訊筆錄可證，則被告丙○○雖有載運模板至上開
          工地並曾與證人甲○○所派遣之工人交談之事實，然其對該名馬來西亞籍
          勞工ＣＨＥＷ  ＦＯＯＫ  ＳＥＣＫ（中文譯名：趙福石）為非法之外籍
          勞工一節，是否有所認識，亦有可疑。
    （四）再按，證人之指證，乃係供述證據之一種，單憑證人之指證作為科刑判決
          之依據，具有相當之危險性，為擔保其陳述真實及判斷真偽之必要，自應
          對於與證據憑信相關之事項為相當之調查。否則任何人均不免因他人有意
          或無意之誤信而受害（最高法院八十四年台上字第五七三九號判決意旨參
          照）。本件該名馬來西亞籍勞工ＣＨＥＷ  ＦＯＯＫ  ＳＥＣＫ（中文譯
          名：趙福石）為外國人，因非法在台工作而遭查獲並已遭遣返，本院乃無
          法傳訊其到庭詳加訊問，是其供述，實際上已不受我國法律所定誣告或偽
          證罪處罰之拘束，且未經被告與指認人於本院審理中相互對質，其指證自
          難與我國國民所為證言同等視之，尚難採為認定被告犯行之唯一證據。且
          本件除該名馬來西亞籍勞工之指證外，並無其他積極事證足資證明其係受
          僱於被告丙○○，加以被告丙○○所承攬之上開模板工程，復已轉包與證
          人甲○○施作，則依現有之事證，本案仍有合理之可疑，尚未達於確信被
          告有罪之程度，實難僅據該名馬來西亞籍勞工ＣＨＥＷ  ＦＯＯＫ  ＳＥ
          ＣＫ（中文譯名：趙福石）所為未經對質之證言，遽認被告丙○○確有公
          訴人所指非法僱用外國人之犯行，不能證明被告犯罪，自應為被告丙○○
          無罪之諭知。
據上論斷，應依刑事訴訟法第三百零一條第一項，判決如主文。
中      華      民      國    八十九    年      三      月     三十     日
                                臺灣臺中地方法院刑事第七庭
                                    法  官  林  宗  成
右正本證明與原本無異。
如不服本判決，應於送達後十日內向本院提出上訴狀（須附繕本），上訴於台灣高等
法院台中分院。
                                    書記官
中      華      民國    八十九    年     三       月     三十     日


司法院資訊處製作；財團法人民間司法改革基金會備份。
